【裁判字號】    95,簡上,728
【裁判日期】    950914
【裁判案由】    竊盜
【裁判全文】
臺灣高雄地方法院刑事判決             95年度簡上字第728號
上  訴  人  臺灣高雄地方法院檢察署檢察官
被      告  甲○○
                    （另案在臺灣高雄第二監獄執行）
上列上訴人因被告竊盜案件，不服本院高雄簡易庭中華民國95年
3 月7 日95年度簡字第1288號第一審刑事簡易判決（聲請簡易判
決處刑案號：95年度偵字第812 號），提起上訴，並移送併辦（
95年度偵字第6579號），本院管轄之第二審合議庭依通常程序並
改依簡式審判程序為第一審之審理，而判決如下：
    主  文
原判決撤銷。
甲○○連續結夥三人以上攜帶兇器竊盜，處有期徒刑拾月，扣案
鐵剪貳支、美工刀貳支、鐵鋸壹支均沒收。
    事  實
一、甲○○因缺錢花用，竟基於意圖為自己不法所有之概括犯意
    ，先於民國94年12月21日下午6 時40分許，騎乘車號PYS-36
    5 號機車搭載顏志龍（已判刑確定）行經高雄市○○區○○
    路800 巷27號旁工地，見有建築用鐵柱多支置於該處，遂與
    顏志龍共同基於竊盜之犯意聯絡，2 人合力將鐵柱搬運至機
    車腳踏板上，而竊得建築用鐵柱共計10支，欲變賣現金花用
    ，嗣騎乘機車離去之際旋為警當場查獲；復於95年2 月21日
    下午2 時許，鐘金田（另案審結）駕駛車號2755-ME 號自用
    小客車搭載黃智聰（另案審結）、甲○○行經高雄縣彌陀鄉
    ○○村○○路三合祠旁之堤防，見丁○○、戊○○、丙○○
    、己○○、乙○○共同以塑膠管路裝設於該處之漁塭電纜線
    5 條（每人1 條），3 人遂共同結夥基於竊盜之犯意聯絡，
    推由甲○○、黃智聰2 人持鐘金田所有客觀上可供兇器使用
    之鐵剪2 支、美工刀2 支及鐵鋸1 支下車欲用以行竊，並由
    甲○○以其中之鐵剪及美工刀剪斷或切斷電纜線，黃智聰則
    將所竊得之電纜線抽出整理，而鐘金田則駕車於現場附近把
    風接應，3 人以此方式竊得該等電纜線計5 條（共157 公斤
    ），欲變賣現金花用，旋於收取竊得之電纜線欲離去之際，
    為丙○○及蔣順吉發覺，甲○○、黃智聰遂將已竊得之電纜
    線5 條棄置於現場，並由鐘金田駕車接應離去，嗣甲○○、
    鐘金田、黃智聰於同日再次返回現場查看時為警查獲，並扣
    得上開鐵剪2 支、美工刀2 支、鐵鋸1 支等物。
二、案經高雄市政府警察局楠梓分局報告臺灣高雄地方法院檢察
    署檢察官偵查聲請以簡易判決處刑暨高雄縣政府警察局岡山
    分局報告臺灣高雄地方法院檢察署檢察官偵查併辦。
    理  由
一、本件被告甲○○所犯係刑法第320 條第1 項之普通竊盜罪及
    第321 條第1 項第3 款、第4 款之加重竊盜罪，其法定刑係
    死刑、無期徒刑、最輕本刑為3 年以上有期徒刑以外之罪，
    被告於準備程序及審判程序進行中就被訴事實為有罪之陳述
    ，嗣經審判長告知簡式審判程序之旨，並聽取被告與檢察官
    之意見後，本院認無不得或不宜改依簡式審判程序進行之情
    事，爰依刑事訴訟法第273 條之1 第1 項，裁定本件改依簡
    式審判程序審理，合先敘明。
二、訊據被告甲○○對於前揭2 次竊盜犯行均供承不諱，且各次
    犯行分別有下列事證可佐：（一）證人即該工地之工人辛○○於警詢之陳述、證人辛○○立具之贓物認領保管單、查獲
    照片；（二）證人即另案被告鐘金田、黃智聰於警詢及偵訊
    之陳述，證人即被害人丁○○、戊○○、丙○○、己○○、
    乙○○於警詢之陳述，證人蔣順吉於警詢之陳述，證人即被
    害人丁○○、戊○○、丙○○、己○○、乙○○立具之贓物
    認領保管單。上開事證足徵被告之自白與事實相符，堪予採
    信。本件事證明確，被告犯行應堪認定。
三、按行為後法律有變更者，適用行為時之法律，但行為後之法
    律有利於行為人者，適用最有利於行為人之法律，刑法第2
    條第1 項定有明文。本件被告行為後，95年7 月1 日施行之
    新刑法，業已刪除第56條關於連續犯之規定，此刪除雖非犯
    罪構成要件之變更，但已影響行為人刑罰之法律效果，自屬
    法律有變更，而被告於舊法時期所為2 次竊盜犯行，如依修
    正前之連續犯規定論以一罪，僅得加重其刑至二分之一，倘
    依新法則均應數罪分別論斷而併罰，其刑度較依連續犯規定
    論以一罪之結果為重，是以舊法對被告較有利。再者，被告
    行為時之刑法第28條原規定：「2 人以上共同實施犯罪之行
    為者，皆為正犯」，95年7 月1 日修正施行之該條則規定：
    「2 人以上共同實行犯罪之行為者，皆為正犯」，修法後將
    完全未參與犯罪行為之實行之陰謀共同正犯及預備共同正犯
    刪除，本件被告與另案被告顏志郎間，以及被告與另案被告
    鐘金田、黃智聰間，就竊盜之行為分別有犯意聯絡並互推分
    擔實施竊盜犯行，不論依修正前、後之刑法第28條規定，均
    構成共同正犯，舊法並無不利於被告。經綜合比較結果，適
    用舊法既對於被告較為有利，自應依刑法第2 條第1 項前段
    規定適用舊法。次按竊盜罪既遂與未遂之區別，以是否將竊
    盜之客體移入自己實力支配之下為標準，亦即行為人將竊盜
    之客體移入一己實力支配之下者為既遂，縱尚未搬運上車或
    為他人發覺不及攜走，仍無礙於既遂之成立，倘若著手於竊
    盜而尚未脫離他人之持有或未移入一己實力支配之下者，則
    為未遂。就本件加重竊盜部分，被告甲○○及另案被告黃智
    聰分別將電纜線剪下及抽出時，衡諸電纜線之大小及重量，
    該電纜線應已達於移入彼等實力支配之下，嗣後彼等雖因遭
    他人發覺而不及將電纜線併同攜帶離去而遺留於現場，竊盜
    行為仍應已達既遂階段，檢察官併辦意旨認屬未遂階段，容
    有誤會。核被告甲○○所為，係犯刑法第320 條第1 項之普
    通竊盜罪及第321 條第1 項笫3 款、笫4 款之加重竊盜罪。
    被告與另案被告顏志龍間，以及被告與另案被告鐘金田、黃
    智聰間，就竊盜犯行分別有犯意之聯絡並互推分擔竊盜行為
    ，皆為共同正犯。被告先後2 次竊盜犯行之時間緊接，所犯
    構成要件相同，顯係基於概括犯意而為，應依刑法修正前第
    56條連續犯規定論以一加重竊盜罪，並加重其刑。檢察官移
    送併辦部分即加重竊盜部分與已起訴部分，具有裁判上一罪
    之連續犯關係，為起訴效力所及，本院應併予審究。原審認
    事用法固非無見，然未及就檢察官移送併辦部分予以審酌，
    檢察官執此提起上訴，為有理由，本院應予撤銷改判。茲審
    酌被告正值青壯之年，不思以正途獲取財物，率爾連續行竊
    他人財物，侵害他人之財產權，且其前因連續攜帶兇器竊盜
    案件（其中包含4 件竊盜犯行），經本院於94年11月17日以
    94年度易字第1701號判決處有期徒刑10月確定（尚未執行完
    畢），此有臺灣高等法院被告前案紀錄表及判決書附卷可稽
    ，詎猶不知悔改，實有非是，然念其於犯後尚能供承犯行，
    態度良好，且所竊得財物價值尚非甚鉅，以及其犯罪之動機
    、手段、所生損害等一切情狀，量處如主文所示之刑，以資
    懲儆。扣案鐵剪及美工刀各2 支，為另案被告鐘金田所有供
    竊盜犯罪所用之物，業據被告於偵訊中供明在卷，依共同正
    犯責任共通之法理，就被告部分爰依刑法笫38條笫1 項笫2
    款規定宣告沒收，另扣案鐵鋸1 支為另案被告鐘金田所有，
    為被告與另案被告黃智聰預備供行竊所用之物，業經另案被
    告鐘金田於警詢中陳述明確，依共同正犯責任共通之法理，
    就被告部分亦依刑法笫38條笫1 項笫2 款規定宣告沒收。
四、末按檢察官聲請以簡易判決處刑之案件，法院於審理後，認
    被告所犯之罪不合刑事訴訟法第449 條所定得以簡易判決處
    刑之案件者，應適用通常程序審判之，該法第452 條及第45
    1 條之1 第4 項但書第1 款已有明定。本件被告經本院判處
    有期徒刑10月，其刑度已不得易科罰金，且未諭知緩刑之宣
    告，經核非屬第449 條所定得以簡易判決處刑之情形，自應
    依刑事訴訟法第455 條之1 第3 項準用同法第369 條第1 項
    前段及法院辦理刑事訴訟簡易程序案件應行注意事項第14點
    規定，將原判決撤銷，逕依第一審通常程序為第一審之判決
    ，附此敘明。
據上論斷，應依刑事訴訟法第455 條之1 第1 項、第3 項、第36
9 條第1 項前段、第364 條、第273 條之1 第1 項、第299 條第
1 項前段，刑法第2 條第1 項前段、修正前第28條、修正前第56
條、第321 條第1 項第3 款、第4 款、第38條第1 項第2 款，判
決如主文。
本案經檢察官庚○○到庭執行職務。
中    華    民    國    95    年    9     月    14    日
                  鳳山刑事第二庭審判長法  官 邱明弘
                                      法  官 李嘉益
                                      法  官 譚德周
以上正本證明與原本無異。
如不服本判決，應於收受送達後10日內向本院提出上訴書狀。
中    華    民    國    95    年    9     月    14    日
                                      書記官 廖美玲
附錄法條：刑法第321 條第1 項第3 款、第4款
中華民國刑法第321條
（加重竊盜罪）
犯竊盜罪而有左列情形之一者，處 6 月以上、 5 年以下有期徒
刑：
一  於夜間侵入住宅或有人居住之建築物、船艦或隱匿其內而犯
之者。
二  毀越門扇、牆垣或其他安全設備而犯之者。
三  攜帶兇器而犯之者。
四  結夥三人以上而犯之者。
五  乘火災、水災或其他災害之際而犯之者。
六  在車站或埠頭而犯之者。
前項之未遂犯罰之。


司法院資訊處製作；財團法人民間司法改革基金會備份。
